臺灣高雄地方法院民事判決　　　　　　　95年度訴字第4291號
原　　　告　乙○○
訴訟代理人　丙○○
被　　　告　甲○○
上列當事人間刑事附帶民事請求損害賠償事件，經本院刑事庭裁
定移送民事庭審理（95年度交簡附民字第119 號），本院於民國
96年3 月22日言詞辯論終結，判決如下：
    主  文
被告應給付原告新台幣捌拾玖萬陸仟貳佰零伍元，及自民國九十
五年七月二十五日起至清償日止，按年息百分之五計算之利息。
原告其餘之訴駁回。
訴訟費用由被告負擔二分之一，餘由原告負擔。
    事實及理由
壹、程序方面
一、本件被告經合法通知，未於言詞辯論期日到場，核無民事訴
    訟法第386 條各款所列情形，爰依原告之聲請，由其一造辯
    論而為判決。
二、按訴狀送達後，原告不得將原訴變更或追加他訴，但擴張或
    減縮應受判決事項之聲明者，不在此限，民事訴訟法第255
    條第1 項第3 款定有明文。本件原告起訴時，係請求被告給
    付新台幣（下同）2,548,410 元（附民卷第1 頁），嗣於本
    院審理中，變更為請求被告給付1,904,175 元（本院卷第68
    頁），核屬減縮應受判決事項之聲明，應予准許。
貳、實體方面
一、原告主張：被告於民國94年10月25日10時45分許，無照駕駛
    車牌號碼QP-7290 號自用小客車，沿省道台3 線東往西方向
    行駛，行經高雄縣內門鄉實踐大學校區○○路口，疏於注意
    車前狀況，撞及由原告所騎乘沿同向慢車道行至該路口之車
    牌號碼BU2-813 號重機車，致原告人車倒地，受有骨盆挫傷
    併多處易位骨折、左側小腿及膝部挫傷併脛骨易位骨折、左
    腳踝挫傷併脛骨及腓股易位骨折、上唇撕裂傷、左肩異物創
    傷、牙齒挫傷及背部挫傷等傷害。被告上開過失傷害之侵權
    行為，致原告受有損害，爰依侵權行為之法律關係，請求被
    告賠償醫療費144,175 元、看護費560,000 元及精神慰撫金
    1,200,000 元等情。並聲明求為判決：被告應給付原告1,90
    4,175 元，並自附帶民事起訴狀繕本送達翌日起至清償日止
    ，按年息5%計算之利息。
二、被告未於言詞辯論期日到場，亦未提出書狀作何聲明或陳述
    。
三、原告主張被告於上開時地無照駕駛自用小客車，行經實踐大
    學校區○○路口時，疏未注意車前狀況，致撞傷原告等情，
    業據本院依職權調取本院95年度交簡字第1724號過失傷害刑
    事卷宗查核屬實，並有道路交通事故現場圖、道路交通事故
    調查報告表、現場照片、成功大學醫學院附設醫院（下稱成
    大醫院）診斷證明書、X 光照片附於上開刑案卷宗內可稽。
    而被告對於原告主張之事實，已於相當時期受合法之通知，
    惟未於言詞辯論期日到場，亦未提出書狀爭執以供本院審酌
    ，依民事訴訟法第280 條第3 項、第1 項之規定，應視同自
    認，堪認原告前揭主張為真實。是被告有無照駕車疏未注意
    車前狀況之過失，並造成原告身體受傷，被告之過失行為與
    原告權利受損間有相當因果關係，堪以認定。
四、按因故意或過失，不法侵害他人之權利者，負損害賠償責任
    。汽車、機車或其他非依軌道行駛之動力車輛，在使用中加
    害損害於他人者，駕駛人應賠償因此所生之損害。不法侵害
    他人之身體或健康者，對於被害人因此喪失或減少勞動能力
    或增加生活上之需要時，應負損害賠償責任。不法侵害他人
    之身體、健康、名譽、自由、信用、隱私、貞操、或不法侵
    害其他人格法益而情節重大者，被害人雖非財產上損害，亦
    得請求賠償相當之金額，民法第184 條第1 項前段、第191
    條之2 、第193 條第1 項、第195 條第1 項前段分別規定甚
    詳。查被告駕車過失撞傷原告，已如前述，依法自應負賠償
    責任。茲就原告請求賠償之各項金額是否准許，分述如後：
  1.醫療費：
    原告主張於事故發生後，先至行政院衛生署旗山醫院（下稱
    旗山醫院）急救，後搭乘該院救護車轉至財團法人奇美醫院
    （下稱奇美醫院）就醫，再於翌日轉診至成大醫院住院接受
    手術治療，嗣於94年12月14日出院後，仍陸續返回成大醫院
    及奇美醫院柳營分院（下稱柳營醫院）接受門診治療乙情，
    業據提出診斷證明書及收據為證（附民卷第4 頁、第9 至16
    頁）。而經本院依職權函查結果，原告因本件車禍先後至旗
    山、奇美、成大及柳營等4 家醫院就醫，支出之醫療費自付
    額各為455 元、650 元、137,010 元、3,160 元，有上開醫
    院之函文存卷可憑（本院卷第38至52頁），加計原告於事發
    當日搭乘救護車費用2,900 元（詳附民卷第9 頁之旗山醫院
    收據），原告共計支出144,175 元。本院審酌上開費用均屬
    治療之必要費用，且與本件車禍事故之發生有關連性，原告
    請求被告賠償，為有理由，應予准許。
  2.看護費：
    本件原告因車禍事故，受有骨盆挫傷併多處易位骨折、左側
    小腿及膝部挫傷併脛骨易位骨折、左腳踝挫傷併脛骨及腓股
    易位骨折、上唇撕裂傷、左肩異物創傷、牙齒挫傷及背部挫
    傷等傷害，自事故發生時起至95年8 月1 日止，需接受他人
    照料乙情，有柳營醫院96年1 月10日奇院柳醫字第4062號
    函在卷可稽（本院卷第49至52頁），是以原告因此事故導致
    骨盆及下肢多處骨折，行動不便，顯需專人協助照顧。又原
    告陳明其於車禍發生翌日即94年10月26日起至95年8 月1 日
    止之期間，均係由家屬輪流看護等語在卷（本院卷第68頁）
    ，而此項由親屬代為照顧被害人起居所付出之勞力，非不能
    評價為金錢之請求，且此種親屬間基於親誼恩惠所付出之勞
    力，不能加惠於加害人，自得認被害人有相當親屬看護費之
    損害，得向加害人請求賠償，則原告請求此期間之看護費，
    即屬有據。再者，現今看護工收費價格，係24小時收費2,00
    0 元，有高雄市醫院看護工職業工會95年6 月21日高市工字
    第9500110 號函存卷供參（本院卷第70頁），本院斟酌原告
    受傷情狀、看護需求及看護者為親屬之身分關係，認原告請
    求每日2,000 元之看護費，尚屬適當，是以原告自94年10月
    26日起至95年8 月1 日止，得請求之看護費為560,000 元（
    計算式：2,000 元×280 日＝560,000 元），被告自應全數
    給付。
  3.精神慰撫金：
    按精神慰撫金之酌定，除原告所受之傷害程度外，尚應審酌
    兩造之身分地位、學識經歷、財產狀況、痛苦程度等節以定
    之。查原告現為實踐大學學生，名下無任何財產，92、93、
    94年度均無所得收入，而被告名下有汽車1 輛，92、93、94
    年度亦無所得收入乙情，業據原告陳明在卷（本院卷第28頁
    ），並有稅務電子閘門財產所得調查明細表在卷可憑（本院
    卷第10至16頁）。本院審酌原告為76年3 月11日出生，於受
    傷時年僅18歲7 月餘，正值青春年華，卻因被告之行為造成
    骨盆與下肢多處骨折、上唇撕裂傷及牙齒挫傷等傷害，對其
    外貌及身體造成重大影響，且原告經此事故，迄今無法長距
    離步行，亦無法快跑，有柳營醫院專用病情摘要1 份附於刑
    案卷足憑（刑案交簡字第1724號卷第23頁），可見原告身心
    蒙受重大痛苦，惟被告始終拒不出面，迄今亦未賠償分文等
    一切情狀，認原告所主張之慰撫金以300,000 元為適當，逾
    此範圍之請求不應准之。
  4.綜上，原告所得請求之損害賠償金額為1,004,175 元（計算
    式：144,175 ＋560,000 ＋300,000 ＝1,004,175） 。
五、末按保險人依本法規定所為之保險給付，視為被保險人損害
    賠償金額之一部分；被保險人受賠償請求時，得扣除之，強
    制汽車責任保險法第32條定有明文。本件明台產物保險股份
    有限公司高雄分公司於事發後，業依強制汽車責任保險法之
    規定，於96年1 月22日給付原告醫療費107,970 元之事實，
    有該公司96年3 月1 日明高理字第0000072 號函存卷足據
    （本院卷第61至62頁），則原告所得請求之醫療費，扣除上
    開保險已給付之部分後，尚可請求36,205元（計算式：144,
    175 －107,970 ＝36,205），總計原告得請求被告給付之金
    額應為896,205 元（計算式：醫療費36,205元＋看護費560,
    000 元＋精神慰撫金300,000 元＝896,205 元）。
六、綜上所述，原告本於侵權行為之法律關係，請求被告給付89
    6,205 元，及自附帶民事起訴狀繕本送達翌日即95年7 月25
    日起至清償日止，按年息5%計算之利息，洵屬正當，應予准
    許。逾此部分之請求，為無理由，應予駁回。
七、據上論結，原告之訴為一部有理由，一部無理由，依民事訴
    訟法第385條第1項前段、第79條，判決如主文。
中　　華　　民　　國　　96　　年　　3 　　月　　30　　日
                      民事第二庭法　官
正本係照原本作成。
如不服本判決，應於送達後20日內，向本院提出上訴狀並表明上
訴理由，如於本判決宣示後送達前提起上訴者，應於判決送達後
10日內補提上訴理由書（須附繕本）。
中　　華　　民　　國　　96　　年　　3 　　月　　30　　日
                                書記官　何明昌
